【裁判字號】    99,台上,2894
【裁判日期】    990513
【裁判案由】    妨害性自主
【裁判全文】
最高法院刑事判決            九十九年度台上字第二八九四號
上  訴  人  台灣高等法院高雄分院檢察署檢察官
被      告  甲○○
上列上訴人因被告妨害性自主案件，不服台灣高等法院高雄分院
中華民國九十九年二月四日第二審更審判決（九十八年度上更(一)
字第二六號，起訴案號：台灣高雄地方法院檢察署九十二年度偵
字第二０四二七號），提起上訴，本院判決如下：
    主  文
原判決撤銷，發回台灣高等法院高雄分院。
    理  由
本件原判決以公訴意旨略稱：被告甲○○係高雄市○○服裝店負
責人，於民國九十二年六月間僱用代號0000-0000 號女子（姓名
年籍詳卷，下稱A 女）擔任店員。同年六月三十日上午，被告以
自用小客車載A 女至高雄縣、台中市等地清點衣物，同日夜間載
至台中市○○路○段五十二號之「○○○汽車旅館」投宿。隨後
被告與A 女外出購買麵食、小菜、啤酒回旅館晚餐，被告倒啤酒
一杯供A女飲用，即進入浴室沐浴，出浴後，再由A女入浴。詎被
告竟趁A女入浴之際，以不詳藥物摻入A女所飲啤酒內，A 女沐浴
完畢繼續飲用該杯剩餘之啤酒後，即呈昏迷現象，並倒臥於床上
欲入睡，被告趁機脫掉A 女衣物，親吻其身體，並以其性器官進
入A女性器官，A女因無力反抗，致遭強制性交得逞，因認被告涉
犯刑法第二百二十二條第一項第四款之以藥劑強制性交罪嫌。經
審理結果，認不能證明被告犯罪，因而維持第一審諭知被告無罪
之判決，駁回檢察官之第二審上訴。固非無見。
惟查：(一)、審理事實之法院對於被告有利及不利之證據，應一律
注意，詳為調查，綜合全案證據資料，本於經驗法則以定其取捨
，並將取捨證據及得心證之理由於判決內詳為說明，否則即有判
決理由不備之違法。卷查證人乙○○於偵查時具結證稱：其自九
十二年五月起至事情發生隔天，在被告之○○舞蹈社工作，因家
人怕伊出事，叫伊不要做。復證述：「（詳述你所知道的事情經
過情形？）在九十二年六、七月間老闆就有說要到台北點貨，他
說他有一個小孩，所以他的太太無法跟他一起去點貨，問我及 A
女能否到台北點貨，因他說只要租一個房間，但顧及我有男朋友
不方便，然後他改問A 女能不能，討論到最後，因為討論很多次
都在中午時間，A 女後來說應該沒問題。七月二日或三日他們就
到台北點貨，我時間有點忘了，但回來的當天晚上，是A 女的暑
修開學日，他們去了一天一夜，隔天A 女被老闆載回來，老闆叫
我出去送貨，後來我送貨回來時，A 女已經去學校，當天我九點
才下班，我回到家十一點突然接到A 女電話，他說好像被老闆性
侵害了，我很訝異說不會吧。我就很生氣打電話給老闆問他有無
這件事。後來我跟我男朋友約老闆出來談，在老闆的車上他說有
這件事情。他承認有做這件事。他說他要約A 女出來談，但一直
換地點，後來到A 女家附近的公園談，說要二十萬來和解，當時
他還沒跟他太太說，也不敢跟他太太說，就騙他太太說是我與男
朋友吵架，他要出來調解。後來我們各自回家，隔天他太太就知
道這件事。我隔天有上班，但他太太說他懷疑A 女仙人跳。老闆
就找隔壁的立委兼律師的工作人員談，工作人員就建議他太太告
A 女妨害家庭。然後我有在外面與老闆的太太聊天，他說不是我
看錯A 女，就是看錯老闆，他叫我自己決定，後來我聽從家人的
建議就沒有上班了」、「（是誰提議要住一間的？）老闆」、「
（老闆娘有無提議要睡一間？）是老闆提議的，但老闆娘說老闆
要睡地板。但老闆是說老闆娘要照顧小孩（鬥鬥），但是出發的
時候，『鬥鬥』都是由老闆的姊姊照顧，『鬥鬥』都在大寮。我
也覺得很奇怪」、「（你確定住一間，老闆娘沒有提議？）確定
」、「（他是承認他有性侵害，還是有發生性行為或是他有下藥
？）他都只說『我承認我有做』。但是後來老闆說他根本拿不出
二十萬元。但當天晚上十二點多我約老闆出來談，老闆對整個性
行為過程只說他有喝酒，有發生關係，怎樣停止是因為他看A 女
好像不太願意就停止了……」等語（見偵字第二０四二七號卷第
六十四至六十五頁）。乙○○關於A 女與被告同宿一房之緣由、
案發後其處理此紛爭之經過、被告之反應等陳述，顯係就其親身
聽聞、經歷之事而為供述。被告及其選任辯護人同意以此證言為
證據，並捨棄對乙○○之詰問（見原審更(一)卷第一００頁）。原
判決對乙○○以上不利於被告之證詞，全未審酌，亦未說明不能
採納之理由，遽為被告有利之認定，有理由不備之違法。(二)、證
人之證言前後不一，或彼此互相齟齬之情形，事實審法院為發現
真實起見，應就其全盤供述之意旨，詳予剖析其供述異同之情形
，佐以卷內一切直接、間接證據，本於職權定其取捨，依自由心
證而為事實之判斷，且此項自由判斷職權之運用，應受客觀存在
之經驗法則與論理法則之支配，非可自由任意為之，倘將各項證
據予以割裂，分別單獨觀察判斷，即不合於論理法則。又八十八
年四月二十一日修正後刑法妨害性自主罪所稱其他「違反其意願
之方法」，係指強暴、脅迫、恐嚇、催眠術以外，其他一切違反
被害人意願之方法，妨害被害人之意思自由者而言，不以類似於
所列舉之強暴、脅迫、恐嚇、催眠術等相當之其他強制方法，足
以壓抑被害人之性自主決定權為必要，此為本院統一之法律見解
。本件A 女就被強制性交之細節，多次陳述雖略有出入，但關於
被告如何強行對其性交，其如何反抗掙扎，從床上滾下，爬入浴
室，將浴室之門反鎖，隔一段時間從浴室出來後，被告再度靠過
來，其再度反抗，推開被告，又逃入浴室，如此反覆多次，最後
被告才不敢再碰其身體等基本陳述，則始終一致，A 女復說明其
在第一審作證之部分證言何以出入之原因。原判決未剖析A 女供
述異同之情形，即全數恝置不採，已有可議。另被告坦承在脫 A
女衣服之過程中，A 女有說不要，並用手將伊推開，在整個發生
性關係過程中，A 女進出廁所（浴室）五、六次等語（見一審卷
第八十一頁）。乙○○上揭證言亦稱被告有回答「怎樣停止是因
為他看A女好像不太願意就停止了」等語。以上A女、被告、乙○
○之陳述如果非虛，彼等供述A 女不願意與被告性交一節，似無
何不同。再依卷內證據資料所示，A 女年紀尚輕，剛入社會，甫
至被告之○○服裝店工作未滿一月，與被告並非男女朋友關係，
係因工作關係及被告配偶等人之勸說，始勉為其難同意與被告同
宿一房，案發翌日（九十二年七月一日）自台中返回高雄後，即
將此情告知同事乙○○，翌日（九十二年七月二日）至案發地台
中市之醫院檢驗及向台中市警察局報案，檢驗結果其處女膜不完
整（見偵字第一七一三一號卷第九、十八頁），且同年十一月二
十五日經凱旋醫院鑑定有「疑似患有創傷後症候群」（見偵字第
二０四二七號卷第五十九頁），九十八年八月二十八日由同院再
度鑑定，認A 女九十二年十一月二十五日所述症狀，符合創傷後
壓力症候群之診斷，目前處於創傷後壓力症候之緩解狀態，但仍
有部分殘餘症狀，建議持續接受精神科門診之治療等情（見原審
更(一)卷第八十九至九十二頁）。原判決未綜合以上全部證據資料
，詳加研析，遽認A 女本應於夜宿旅館之過程中對被告多所防範
，竟未警覺而謀求預防之道，其間何以未趁隙逃避被告之不法侵
害、何以僅在被告空言保證不再侵犯之情況下，即離開相對安全
之浴室、其身體何以無任何傷痕等，復將各項不利於被告之證據
，逐一割裂判斷，而為被告有利認定，其判斷證據證明力之職權
行使，難謂合於證據法則。本件實情如何，仍待深入調查，以期
適法。上訴意旨指摘原判決不當，非無理由，應認仍有撤銷發回
更審之原因。
據上論結，應依刑事訴訟法第三百九十七條、第四百零一條，判
決如主文。
中    華    民    國  九十九  年    五    月   十三   日
                      最高法院刑事第十三庭
                          審判長法官  賴  忠  星
                                法官  呂  丹  玉
                                法官  吳      燦
                                法官  蔡  名  曜
                                法官  張  祺  祥
本件正本證明與原本無異
                                      書  記  官
中    華    民    國  九十九  年    五    月   十七   日
                                                       s

司法院資訊處製作；財團法人民間司法改革基金會備份。
